臺灣彰化地方法院刑事判決　　　　　　　96年度易字第1312號
公　訴　人　臺灣彰化地方法院檢察署檢察官
被　　　告　乙○○
選任辯護人　林軍男律師
上列被告因違反臺灣地區與大陸地區人民關係條例案件，經檢察
官聲請簡易判決處刑（96年度偵字第5584號），本院北斗簡易庭
認為不宜逕以簡易判決處刑，移由本院刑事庭改依通常程序，茲
審理判決如下：
    主  文
乙○○無罪。
    理  由
一、公訴意旨略以：乙○○明知陳雪鳳係大陸地區人民，竟於民
    國96年6 月11日，經由丙○○居間介紹，以每日新臺幣（下
    同）2 千元之代價，僱用陳雪鳳在彰化縣永靖鄉○○路498
    號旁之工地，從事未經許可之紮鐵筋打雜工，嗣於同年6 月
    11 日 上午11時30分許，為警當場查獲，始循線查悉上情，
    因認被告乙○○涉有違反臺灣地區與大陸地區人民關係條例
    第15 條 第4 款之犯行，而應依同條例第83條第1 項論處。
    訊據被告乙○○固坦承有於96年6 月11日僱用陳雪鳳於上址
    之工地打雜工，惟堅詞否認有何違反臺灣地區與大陸地區人
    民關係條例之犯行，辯稱：伊並不知陳雪鳳係大陸地區人民
    ，因丙○○說陳雪鳳是他太太，介紹陳雪鳳來工地打工賺取
    家用，伊跟他說要有證件才可以在這邊工作，丙○○表示陳
    雪鳳忘了帶證件，伊叫他明天再補證件過來，結果當天上午
    即被警方查獲等語。
二、按犯罪事實，應依證據認定之，無證據不得認定犯罪事實。
    又不能證明被告犯罪者，應諭知無罪之判決，刑事訴訟法第
    154 條第2 項、第301 條第1 項分別定有明文。又臺灣地區
    與大陸地區人民關係條例第15條第4 款之僱用大陸地區人民
    從事未經許可工作罪之成立，除客觀上確有僱用大陸地區人
    民從事未經許可之工作外，其在主觀上須明知其所僱用者為
    大陸地區人民。
三、經查，證人丙○○於警、偵訊中均證稱：6 月11日早上7 點
    ，伊帶陳雪鳳到工地，乙○○10點多才到工地，伊跟乙○○
    說是否可以僱用陳雪鳳，乙○○說要有證件才可以工作，結
    果陳雪鳳只工作一個上午就被警方查獲等語。其於本院審理
    時亦證稱：「（你受僱於乙○○多久？）差不多一年。」、
    「（你擔任何工作？）綁鋼筋。」、「（陳雪鳳之外，你之
    前有無介紹其他人到乙○○的工地工作？）有，但都是台灣
    人。」、「（之前介紹過幾次？）就只有一次。」、「（
    你當時介紹台灣人去乙○○的工地工作時，你如何對乙○○
    說的？）乙○○說綁鋼筋的部分在趕工，我隔天就找人到他
    工地工作。」、「（你叫人來時，乙○○有無說要看證件？
    ）有，他有說台灣人才要請，外勞的他不要請。」、「（
    你叫人來時，乙○○有無說要看證件？）有，他有說有證件
    的才要。」、「（本件你帶陳雪鳳過去工地時，你如何對乙
    ○○說的？）11日那天我早上8 點帶陳雪鳳到工地工作，來
    的時候沒有看到乙○○，到10點多乙○○才來，但因為乙○
    ○來時，就去工地巡視，所以尚未與乙○○講到話，在約快
    到11點時，才碰到乙○○，我跟乙○○講說陳雪鳳是一起與
    我在田裡工作的，可否來上班，乙○○就說隔天要記得帶證
    件，中午要下班時，警察就來了，就查獲陳雪鳳了。」、「
    你是否有對乙○○講說陳雪鳳是你太太？）有。陳雪鳳是嫁
    到新竹市，後來不合，就到彰化工作，我有對乙○○說陳雪
    鳳是我太太。」被告乙○○既於僱用陳雪鳳之前，確實要求
    陳雪鳳提出相關身份證件以資核對其是否為臺灣人，然因證
    人丙○○向其稱陳雪鳳是其太太，始要求隔天補提證件，惟
    當天上午11時30分許即為警查獲，足見被告乙○○確實已盡
    雇主對於受雇人身份之注意義務。況陳雪鳳為西元1956年6
    月3 日出生，年紀已51歲，其身型、外觀確實與一般臺灣地
    區50餘歲之婦女無異，有卷附之陳雪鳳照片4 張及中華人民
    共和國居民身份證1 份可稽，且其所操之口音並無濃厚之外
    省腔調之情，亦據證人丙○○於本院審理時證述在卷，益見
    陳雪鳳於外觀、口音上並無足夠之特徵足以使人懷疑其為大
    陸地區人士。綜上所述，公訴人所舉之證據不足以證明被告
    乙○○確實有明知陳雪鳳係大陸人士而仍僱用之故意，不能
    證明被告犯罪，依法應諭知無罪之判決。
四、又本案之犯罪事實業據公訴人於本院審理時當庭更正為96年
    6 月11日被告乙○○有僱用陳雪鳳於彰化縣永靖鄉○○路49
    8 號旁工地從事紮鐵筋雜工之犯行，附此敘明。
據上論斷，應依刑事訴訟法第452 條、第301 條第1 項判決如主
文。
本案經檢察官甲○○到庭執行職務。
中　　華　　民　　國　　96　　年　　9 　　月　　25　　日
                  刑事第二庭    法  官  黃齡玉
以上正本證明與原本無異。
如不服本判決，應於判決送達後10日內，向本院提出上訴書狀，
上訴書狀應「敘述具體上訴理由」，並按他造當事人之人數附繕
本。「切勿逕送上級法院」。
中　　華　　民　　國　　96　　年　　9 　　月　　25　　日
                                書記官  施嘉玫
